最高法院民事判決　　　　　　　　　　　　　　　八十六年度台上字第二六八八號
　　上　訴　人　丙○○
　　　　　　　　乙○○
　　共　　　同
　　訴訟代理人　盧奇南律師
　　上　訴　人　蘇吉田
　　被 上訴 人　甲○○
右當事人間請求分割共有物事件，上訴人對於中華民國八十五年十月二十八日台灣高
等法院台南分院第二審更審判決（八十四年度上更(一)字第一○八號），提起上訴，本
院判決如左：
    主  文
上訴駁回。
第三審訴訟費用由上訴人負擔。
    理  由
本件係分割共有物之訴，其訴訟標的對於全體共有人必須合一確定，上訴人丙○○、
乙○○提起上訴，其效力應及於同造未上訴之蘇吉田，爰併列其為上訴人，先予明
。
次按被上訴人主張：坐落雲林縣北港鎮○○段一○三四之一號，地目建、面積○‧○
七七四公頃土地為兩造所共有，依其使用目的並無不能分割之事由，亦未訂定不分割
之期限，兩造復無法協議分割等情，爰求為裁判分割。
上訴人雖均同意分割，惟就分割方法則有爭議。
原審斟酌全辯論意旨及調查證據之結果，以：系爭土地之北方有老舊連棟房屋一棟，
現由兩造分別占有使用中，西側有一寬四‧五公尺道路；南面則與上訴人蘇吉田所有
之同所一○三二－一號土地接壤，蘇吉田在該一○三二－一號土地上舖有水泥路與西
側寬四‧五公尺之道路連接等情，經第一審會同雲林縣北港地政事務所人員勘驗現場
查明，並製有勘驗筆錄及複丈成果圖在卷可按。審酌上情，如採用上訴人丙○○、乙
○○所提如原判決附圖（下稱附圖）二第一方案分割，則蘇吉田分得部分將變成裏地
，無法對外通行。雖蘇吉田可由其在南側之一○三二－一號土地對外通行，惟若將來
該土地所有人變更，則蘇吉田分得之土地即無法對外通行，對其不公平。查系爭土地
為鄉村區乙種建築用地，有土地登記簿謄本可按，其西側既有四‧五公尺寬之道路，
依臺灣省畸零地使用規則第三條規定，基地最小寬度三公尺即可建築房屋，依附圖一
丙案所示分割方法，蘇吉田分得之土地面寬最小，但仍在五公尺左右，乙○○、丙○
○二人聲明願保持共有，則其分得之土地面寬有七公尺，均可供建築，復可利用該西
側道路通行，故以依附圖一丙案所示方法分割最為適當。且乙○○、丙○○既就分割
所得之土地仍願保持共有，以免丙○○分得之土地太小，難以利用，則第一審所為之
分割方法，即無可維持，為其心證所由得。爰廢棄第一審所為之分割方法，改判依附
圖一丙案所示方法分割，將編號Ａ部分面積○‧○三五六公頃分歸被上訴人取得，Ｂ
部分面積○‧○二二四公頃分歸丙○○、乙○○按比例保持共有，Ｃ部分面積○‧○
一九四公頃歸蘇吉田取得所有，經核於法洵無違誤。末按丙○○、乙○○雖均同意分
割系爭土地，但就分割方法，爭執甚烈，兩造前此復無分割協議，從而原審以兩造不
能協議分割，依被上訴人請求而為裁判分割，並不違背法令。上訴論旨，仍執陳詞就
原審本於自由裁量權所定之分割方法，任意指為不當，聲明廢棄原判決，難認有理由
。
據上論結，本件上訴為無理由。依民事訴訟法第四百八十一條、第四百四十九條第一
項、第七十八條，判決如主文。
中      華      民      國    八十六    年      八      月     三十     日
                              最高法院民事第五庭
                                  審判長法官  吳  啟  賓
                                        法官  洪  根  樹
                                        法官  謝  正  勝
                                        法官  劉  福  來
                                        法官  黃  熙  嫣
      右正本證明與原本無異
                                              書  記  官
中      華      民      國    八十六    年      九      月     十一     日
〔注意事項〕
<台灣省畸零地使用規則,3,,台灣省畸零地使用規則第三條>
